臺灣臺北地方法院民事判決　　　　　　　94年度訴字第1963號
原　　　告　乙○○
訴訟代理人　王東山律師
複　代理人　李美寬律師
複　代理人　林孝甄律師
被　　　告　戊○○
被　　　告　丙○○
上二人共同
訴訟代理人　丁○○
上列當事人間損害賠償等事件，本院於九十四年十一月一日言詞
辯論終結，判決如下：
    主  文
原告之訴及假執行之聲請均駁回。
訴訟費用由原告負擔。
    事實及理由
一、原告主張：原告任職永森園藝社，透過被告丙○○介紹，與
    被告戊○○於93年12月31日結為夫妻，94年1月27日因爭吵
    ，被告戊○○口出惡言，原告伸手摀住其口，其竟張口咬原
    告手指，原告遂予反擊，造成被告嘴部受傷。然原告仍欲維
    持婚姻，遂寫悔過書及懇求其回家之信件，遽料戊○○竟持
    悔過書、信件向臺灣士林地方法院聲請保護令，並與被告丙○○四處寄發不實內容之信件，污衊原告人格、名譽，被告
    二人將足以詆毀原告名譽之事作成文字寄送予內湖花市自治
    會、建國花市自治會、王董園藝、李漢明、羅錦龍等人，侵
    害原告名譽，使不知情之人誤認原告具有暴力傾向，未來覓
    得良緣機會大減，亦造成原告在園藝界立足不易等情。爰依
    據民法第185條第1項、195條第1項之規定，請求判令被告應
    連帶給付慰撫金1,000,000元，並應於聯合報、中國時報、
    自由時報頭版下方刊登道歉啟事，及願供擔保之假執行。
二、被告戊○○則以：原告在婚後多次對被告有精神及身體上之
    虐待，因而向法院聲請保護令，被告決定離婚，多次協調並
    請原告長輩出面而未獲回應。被告只得請求第三人之協助協
    調離婚事宜，信函僅陳述被告所受遭遇及傷害，並無涉價值
    判斷或污衊之字眼出現，自無侵害原告名譽的行為及意圖等
    語，資為抗辯。
    被告丙○○則以：被告戊○○為恐受原告繼續傷害，向其商
    借住址使用，而於信封上填寫寄件人及住居所，信函內容及
    信封筆跡實為同一人，即被告戊○○所寫，原告據此推測被
    告為共同侵權行為人，並無理由等語，資為抗辯。
三、按不法侵害他人之身體、健康、名譽、自由、信用、隱私、
    貞操，或不法侵害其他人格法益而情節重大者，被害人雖非
    財產上之損害，亦得請求賠償相當之金額。其名譽被侵害者
    ，並得請求回復名譽之適當處分。民法第195條第1項定有明
    文。
    本件原告主張之不法行為，係被告寄發妨害原告名譽之信函
    給第三人，故兩造主要爭執，在於被告是否寄發系爭信件，
    與所寄信件送交上開收件人，是否構成妨害原告名譽之侵權
    行為，以及被告二人是否共同為前述侵權行為。
  １、原告主張被告曾寄發信件，收件人分別為內湖花市自治會
      、建國花市自治會、王董園藝、甲○○、羅錦龍等人，業
      據其提出信函6件等為憑，原證2-1寄予羅錦龍、原證2-2
      寄予內湖花市自治會、原證2-3、2-6寄予王董園藝、原證
      2-4寄予建國花市自治會、原證2-5寄予李漢明。
      惟查，觀之原告提出之六份信件，僅有原證2-6之寄件人
      載明為丙○○，其餘均記載為戊○○，且而94年6月9日庭
      訊中被告共同訴訟代理人亦稱：「原證二號中寄件人為被
      告陳儀伶（應為丙○○之誤）的信函，也是被告戊○○所
      寄的。」，原告訴訟代理人於本院94年11月1日言詞辯論
      庭中亦稱：「…第六封信原證2-6，寄件人載明被告丙○○，但被告戊○○自認是她書寫，我們也不爭執。…」則
      被告戊○○於書狀中自承其分別寄發信件給前述收件人，
      被告丙○○否認有寄發系爭信件，復為原告所不爭執，是
      原告提出之六封信件均為被告戊○○所寄發，與被告丙○○無涉，應堪認定。
  ２、關於是否有侵權行為部分，主要爭點在於信函之內容有無
      妨害名譽之情事，原告提出六件信函，分就其內容及對象
      分別以觀：
    原告主張原證2-1內容記載：「…讓我（戊○○）的生活
      受威脅、恐嚇，四處污衊我（戊○○），將他的暴行合理
      化…」。原證2-3、2-5、2-6內容大致均記載：「婚前與
      婚後我承受了很多的精神虐待跟暴力…陳家財大氣大，四
      處將乙○○的惡行合理化，污衊我（戊○○）…」與事實
      不符。原證2-2、2-4記載：「婚前與婚後施暴人（原告）
      一直持續多次對陳情人（戊○○）精神虐待、施暴及毀損
      …經常以惡毒不留情之言語威脅，拿刀也剪我頭髮，強迫
      我下跪及自打耳光，以殘酷難聽字眼刺激我墮胎，一再強
      迫我在身上刺青他名字，偷翻我的日記與照片，干預我正
      常交友，強迫我丟掉以前難有所贈送之東西，經常干擾我
      工作與正常睡眠，污辱我的家人，威脅要毀了我全家…掐
      傷我脖子，撕裂我的口腔及嘴角，戳我的眼睛，扯我的頭
      髮，多次用拳腳暴力相向…砸毀我基隆居所之所有物品，
      多次撕破我許多衣服，三次毀損我車子，無理扣留我私人
      物品…」等語不實，並認被告陳述傷害原告名譽。
      然被告抗辯其所寫均為事實，並提出原告簽署之悔過書、
      信件、臺灣士林地方法院94年度家護字第90號通常保護令
      、驗傷診斷書及台北市政府警察局大安分局處理家庭暴力
      與兒少保護案件調查紀錄，故依據被告提出之原告於94年
      2月17 日簽署之信函中（見本院卷第95頁），承認有破壞
      車輛之事實，原告於起訴狀中自承有簽署悔過書及請求被
      告戊○○繼續共同生活之信件，且未否認被告於本院中提
      出之原告所寫信函非真，且依據臺灣士林地方法院94年度
      家護字第90號通常保護令所載事實，原告確實有對造成被
      告戊○○身體及精神上傷害，應堪信為真實。
      原告復陳稱，如於婚前已有暴力行為，被告戊○○怎可能
      答應與原告結婚云云，然與被告戊○○與原告締結婚關係
      乃其個人之考量，與原告婚前或婚後暴力行為是否真實，
      悉屬二事，原告否認有暴力行為，並未舉證以實其說，自
      非可採。
    原告主張信件內容，使不知情之人誤認原告具有暴力傾向
      ，未來覓得良緣機會大減，亦造成原告在園藝界立足不易
      云云。然原證2-1係寄給原告三舅羅錦龍、原證2-3、2-6
      寄給原告及被告戊○○之介紹人王董園藝、原證2-5寄給
      原告鄰居李漢明，此等均為原告之親友，對於原告之個性
      多有了解，縱原證2-2收件人為內湖花市自治會，原證2-4
      寄給建國花市自治會，然原告對被告戊○○有家庭暴力之
      行為暨為真，則該等信件內容自無使人誤認。
      再者，未來覓得良緣機會本屬非現在可得而知，亦不可預
      知確定有無該等機會，且締結良緣並非民法上之權利，原
      告主張此部份之侵權，難認有理。原告復未舉證證明此等
      信件如何造成原告在園藝界立足不易，致生損害於原告之
      情事，原告主張被告之寄信內容不實有侵權行為，自非可
      採。
    原告復主張依刑法第310條第3項規定，縱行為人所指摘或
      傳述之足以毀損他人名譽之事為真實，但若其內容涉及私
      德而與公共利益無關者，指摘或傳述之人仍應受到處罰，
      況原告並非公眾人物，無將其私生活公開受他人評議之義
      務，被告等之行為顯為侵權行為云云，被告戊○○則否認
      有意圖散布於眾，且其目的並非侵害原告名義，乃希望有
      第三人協調兩造離婚事宜。
      經查，民法之侵權行為之構成要件，其規範內容與刑法認
      定之構成要件並不一致，依前述說明，本件並未構成侵害
      名譽情形，難認有何合於民法侵權行為之要件。況刑法第
      310條第1項規定意圖散布於眾，而指摘或傳述足以毀損他
      人名譽之事者，為誹謗罪。對於所誹謗之事，能證明其為
      真實者，不罰。但涉及私德而與公共利益無關者，不在此
      限。顯見被告需有意圖散布於眾（眾應指不特定之多數人
      ），而指摘或傳述不實，始有毀損名譽刑事責任之可能，
      自難以刑法第310條之規定相繩，原告節引刑法第310條第
      3 項規定，主張侵權行為成立，復未舉證說明合於刑法之
      構成要件事實，其主張難認有理。
  ３、共同侵權部分：
    　原告主張被告戊○○與丙○○共同侵害原告名譽，無非以
      渠等共同寄發不實內容信件與不知情之第三人，且證人甲○○曾到庭陳述：被告戊○○與丙○○曾告知甲○○要整
      原告，並告訴別人原告有多壞。顯示兩人共同侵害其名譽
      云云，然寄發信件為被告戊○○一人所為，與被告丙○○
      無涉。再者，被告戊○○信件內容並未侵害被告之名譽，
      亦如前所述。而證人之陳述業亦遭被告否認，原告復未有
      其他舉證證明被告係共同為侵權行為，原告主張被告為共
      同侵權行為，自無所據，為無理由。
四、結論：本件原告之訴，為無理由，並依民事訴訟法第78條，
    判決如主文。
中　　華　　民　　國　　94　　年　　11　　月　　15　　日
                  民事第五庭    法　官　陳心弘
以上正本，係照原本作成。
如對本判決上訴，須於判決送達後20日內向本院提出上訴狀
中　　華　　民　　國　　94　　年　　11　　月　　15　　日
                                書記官　許博為
